【裁判字號】    98,交聲,1025
【裁判日期】    980601
【裁判案由】    聲明異議
【裁判全文】
臺灣臺中地方法院交通事件裁定        98年度交聲字第1025號
原處分機關  交通部公路總局臺中區監理所
異  議  人
即受處分人  麗邦營造工程有限公司
法定代理人  甲○○
上列受處分人因違反道路交通管理處罰條例案件，對於交通部公
路總局臺中區監理所民國九十八年三月十日所為之處分（中監違
字第裁六○－ＺＧＢ○七六五一○號裁決書），聲明異議，本院
裁定如下：
    主  文
異議駁回。
    理  由
一、原處分意旨略以：異議人即受處分人麗邦營造工程有限公司
    （下稱受處分人）所有之車牌號碼九Ｕ－六○七○號自用一
    般小客貨車，於民國九十八年一月二十九日九時二十八分許
    ，在國道三號二四一點六公里南向處，因「速限一一○公里
    ，經雷達（射）測定行速為一二五公里，超速十五公里」之
    違規，經內政部警政署國道公路警察局第七警察隊依違反道
    路交通管理處罰條例第三十三條第一項第一款逕行舉發。受
    處分人於期限內到案申訴，本案經舉發單位函復內容略以：
    雷射槍測速照相儀器係執勤人員經由測速器之瞄準鏡對準目
    標（單一車輛）扣發射扳機即可精確測出所瞄準目標之速度
    ，系統將攝取車輛之影像，所拍攝照片均輸入電腦雷射槍測
    速照相軟體內，行速數據、測距、車輛影像、十字絲，並顯
    示其牌照列印輸出，採證照片（照片中均顯示日期、時間、
    執行分隊、執勤人員臂章號碼、速限、來向行速、測距、地
    點、雷射槍測速器器號）內容完整，準確度無疑，另經查閱
    採證照片，並復查詢電腦車籍資料，該車廠牌、顏色均相符
    ，超速違規屬實。據上，原處分機關遂於九十八年三月十日
    以中監違字第裁六○－ＺＧＢ○七六五一○號裁決書，處罰
    款新臺幣（下同）三千元，應無不合等語。
二、聲明異議意旨略以：本件違規時間為九十八年元月二十九日
    ，當天為春節期間，車流量非常大且擁塞情形嚴重。而由舉
    發照片所示，當時確實車多，受處分人之車輛與後車距離約
    一至二個車身，而其他二線車道車距亦僅一至二個車身，如
    此情形，受處分人車輛如何行駛至時速一二五公里之速度？
    如果受處分人車速真的到達時速一二五公里，則其他車輛應
    該也超速了，且會發生嚴重之車禍等語。
三、按汽車行駛於高速公路、快速公路或設站管制之道路，不遵
    使用限制、禁止、行車管制及管理事項之管制規則，而有行
    車速度超過規定之最高速限或低於規定之最低速限之行為者
    ，處汽車駕駛人三千元以上六千元以下罰鍰，道路交通管理
    處罰條例第三十三條第一項第一款定有明文。又依違反道路
    交通管理事件統一裁罰基準及處理細則第二條第二項之違反
    道路交通管理事件統一裁罰基準表規定，違反道路交通管理
    處罰條例第三十三條第一項第一款超過規定之最高速限未滿
    二十公里之小型車，期限內到案者者，處三千元罰鍰。
四、經查：
（一）受處分人所有之車牌號碼九Ｕ－六○七○號自用一般小客
      貨車，於前揭時間在國道三號二四一點六公里南向處，因
      「速限一一○公里，經雷達（射）測定行速為一二五公里
      ，超速十五公里」之違規，有內政部警政署國道公路警察
      局舉發違反道路交通管理事件通知以及舉發照片單一份在
      卷可稽，並經證人即當天執行取締之員警曾為甫到庭證稱
      ：「（問：本件舉發過程？）九十八年一月二十九日我在
      國道三號二四一點六公里南下執行超速違規的照相舉發勤
      務，經科學儀器雷射槍的舉證，於同日上午九點二十八分
      一秒測得車號九Ｕ－六○七○號自小客貨車行速時速一二
      五公里，經儀器佐證拍攝，後依規定舉發（庭呈違規照片
      ）。（問：當時所使用的雷射槍有無合格出廠證明資料？
      ）我們的雷射槍均有送經濟部標準檢驗局檢定合格（提出
      檢定合格證書影本一份）。（問：違規照片看起來車輛相
      當擁擠，是什麼原因造成視覺上會感覺車輛擁擠？）我們
      所使用的雙倍雷射槍測速儀器，其鏡頭本身有增倍鏡所以
      有放大功能，雷射槍有紅外線的功能，它的瞄準點是一個
      紅外線的光速，它瞄準哪一部車拍照，該影像會留有白色
      的十字絲，它會造成後面車輛看起來很擁擠，是因為剛剛
      所說的鏡頭有增倍鏡以外，另外會產生後方車輛景深的效
      果，當天現場的車輛確實很多。（問：受處分人質疑當天
      車輛很多擁擠，無法以時速一二五公里的速度行駛，有何
      意見？）當天我們測照的地點，雖車輛很多，但尚未造成
      擁塞走走停停的狀況，我們依據儀器所測得的數據及證據
      依法舉發。當天在該處測速，總違規數有一百九十幾件，
      本件是當天的第一百五十件。」等語（見本院九十八年四
      月二十三日訊問筆錄）。
（二）按雷射槍測速照相儀器係值勤人員經由測速器之瞄準鏡對
      準目標（單一車輛）扣發射扳機即可精準測出所瞄準目標
      之速度，系統將攝取車輛之影像，所拍攝照片均輸入電腦
      雷射槍測速照相軟體內，行速數據、測距、車輛影像、十
      字絲、並顯示其牌照列印輸出，且本件採證照片中均顯示
      日期、時間、執行分隊、值勤人員姓名、速限、地點、雷
      射槍測速器器號等資料，內容完整，並無違反操作程序等
      情，業據內政部警政署國道公路警察局第七警察隊九十八
      年三月二日公警七交字第○九八○七七○五三七號函覆在
      卷。又本件員警取締所使用雷射測速儀，係經我國經濟部
      標準檢驗局檢定合格後，核發雷射測速儀檢定合格證書（
      檢定日期：九十七年六月四日、有效期限：九十八年六月
      三十日、檢定合格單號：Ｍ○ＧＢ0000000），有
      雷射測速儀檢定合格證書一份附卷為憑，則該雷達測速儀
      在本件舉發時尚在檢定合格期間，足見本件警方係以精準
      之科學儀器測速舉發，並無違誤。
 (三) 受處分人雖以前詞置辯，惟從本件舉發照片上可見，受處
      分人所有之車號九Ｕ－六○七○號自小客貨車係清楚位於
      照片正中央，並在雷達測速儀瞄準之十字中心點上，故無
      混淆誤判之可能。又本件所使用之雷射槍測速儀器鏡頭有
      增倍境之事實業經證人曾為甫結證在卷，而增倍鏡具有望
      遠增倍的效果，其原理類似望遠鏡的光學原理，可將遠距
      的物像拉近並且放大物件的呈像尺寸，此事實由舉發照片
      中異議人所有車輛具放大效果可參。因而舉發照片中異議
      人車輛後方之前後車距看起來不大，是因為上開增倍鏡所
      造成將遠距物像拉近所造成之景深效果，是異議人所辯照
      片中車輛行車車距很近，不可能以時速一百二十五公里之
      速度行駛云云，尚不足採。
五、綜上所述，本件受處分人所有車輛有超速違規之事實，堪予
    認定，則自應予依法處罰。從而，原處分機關援引上開規定
    ，以受處分人違規超速，裁處受處分人罰鍰新臺幣三千元，
    並無不當，異議人指摘原處分不當，請求撤銷免罰，為無理
    由，應予駁回。
六、據上論斷，應依道路交通管理處罰條例第八十七條第二項、
    道路交通案件處理辦法第十九條之規定，裁定如主文。
中    華    民    國    98    年    6     月    1     日
                  交通法庭    法  官  周玉蘭
以上正本證明與原本無異。
如不服本裁定應於送達後五日內向本院提出抗告狀 (應附繕本)
並敘述抗告之理由。
                              書記官  黃泰能
中    華    民    國    98    年    6     月    1     日


司法院資訊處製作；財團法人民間司法改革基金會備份。
